臺灣高等法院刑事裁定　　　　　　　　100 年度抗字第675 號
抗　告　人　臺灣桃園地方法院檢察署檢察官
異 議 人即
受　刑　人　陳國源
上列抗告人即原處分機關因被告竊盜案件，不服臺灣桃園地方法
院中華民國100年5 月31日所為之裁定（聲請案號：100年度聲字
第875號），提起抗告，本院裁定如下：
    主    文
抗告駁回。
    理    由
一、原裁定略以：受刑人陳國源因竊盜案件，經臺灣桃園地方法
    院以99年易字第340 號判決處刑，定其應執行之刑為有期徒
    刑3 年，並諭知易科罰金之標準，惟執行檢察官認受刑人係
    經拘提始到案執行，倘未入監執行恐難收矯正之效，而以臺
    灣桃園地方法院檢察署檢察官100執己字第338號命令不許其
    易科罰金。受刑人陳國源聲明異議意旨則以：受刑人並非無
    故不依通知到案執行，實係因未收到執行通知，又聲明人戶
    籍地雖為「桃園縣八德市○○街150巷36弄9號2 樓」，但實
    際居住地為「桃園縣八德市○○街560巷5弄2 號」，有里長
    出具之證明書可稽，又受刑人素無前科，僅因一時失慮而誤
    罹刑章，已深自醒悟，絕無再犯之虞，執行檢察官疏未審酌
    執行通知未合法送達聲明受刑人之情況，逕行拘提受刑人到
    案執行，並駁回受刑人為易科罰金之聲請，難認檢察官之執
    行命令適當，求予撤銷等語。原審考量刑事確定判決量刑時
    ，已考量受刑人犯罪動機、目的、手段、犯罪所生損害及犯
    後態度等一切情狀，仍諭知受刑人得易科罰金之刑度，檢察
    官亦未因量刑過輕而提起上訴，而經實體判決確定，且本件
    執行傳票雖寄存送達受刑人戶籍地，然受刑人實際居住處所
    已非原戶籍地，有桃園縣八德市大興里里長、大強里里長出
    具之證明書可按，不能僅因受刑人遭拘提到案，即認受刑人
    係故不到案執行，況受刑人因傳喚未到，經警1 次拘提即到
    案，難認已經逃亡，且受刑人受拘提到案與「如不執行所宣
    告之刑，難收矯正之效，或難以維持法秩序」間，有何關係
    ，尚有探究必要，因認檢察官於未釋明受刑人必須入監執行
    方能矯正其反社會性格及維持法制序之情形下，逕駁回受刑
    人易科罰金之聲請，尚有未當，爰裁定撤銷檢察官於100年3
    月14日所為之執行指揮命令，由檢察官更為妥適處理等語。
二、抗告意旨略以：寄存送達本為刑事訴訟法所定之送達方法之
    一，本件既已依寄存送達方式完成司法文書之送達，縱受刑
    人事後陳稱並未收到傳票，仍無礙傳喚之效力，是受刑人既
    經合法傳喚無著，顯有拒到案執行之意。且受刑人多次竊取
    臺灣電力公司埋設之高壓電線，影響層面極廣，事後重建所
    需之經費、預算，將使納稅人、國庫額外支出鉅額款項，並
    經法院判處重刑確定以觀，執行檢察官依法裁量是否發監，
    並非純以受刑人是否已達逃亡事實為斷。是原審裁定撤銷執
    行檢察官執行指揮命令，自有未當，爰依法提起抗告，求為
    妥適裁定等語。
三、按犯最重本刑為5 年以下有期徒刑以下之刑之罪，而受6 個
    月以下有期徒刑或拘役之宣告者，得以新臺幣1 千元、2 千
    元或3 千元折算1 日，易科罰金；但確因不執行所宣告之刑
    ，難收矯正之效，或難以維持法秩序者，不在此限，刑法第
    41條第1 項定有明文。此乃因對於輕微犯罪，經處以短期自
    由刑者，為免執行困難，並鼓勵自新，特准以罰金代替自由
    刑之執行，蓋以刑期過短之自由刑，難收刑罰之效，且易增
    加行為人回歸社會之困難，鑒於短期自由刑之執行弊多於利
    ，我國刑法乃設有易科罰金之制度，以資救濟。易科罰金旨
    在救濟短期自由刑之流弊，性質上係屬易刑處分，故在裁判
    宣告之條件上，不宜過於嚴苛，是現行刑法第41條第1 項乃
    刪除「因身體、教育、職業、家庭之關係或其他正當事由，
    執行顯有困難」之限制條件，因之，經法院宣告6 個月以下
    有期徒刑或拘役者，原則上即應得以易科罰金，惟於有具體
    事證可資認定有同條項但書所規定「確因不執行所宣告之刑
    ，難收矯正之效，或難以維持法秩序」之情形時，始得不准
    予易科罰金，俾符合易科罰金制度之本旨。
四、經查：
（一）本件受刑人因竊盜案件，經臺灣桃園地方法院以99年易字
      第340 號判決論罪處刑，定其應執行之刑為有期徒刑3 年
      ，並諭知易科罰金之標準，且刑事確定判決量刑時，已考
      量受刑人犯罪動機、目的、手段、犯罪所生損害及犯後態
      度等一切情狀，諭知受刑人得易科罰金之刑度，檢察官亦
      未以量刑等事由提起上訴，而告確定。嗣檢察官指揮執行
      時，認「受刑人係經拘提始到案執行，如不入監執行，難
      收矯正之效」，而以臺灣桃園地方法院檢察署檢察官100
      執己字第338 號命令不許其易科罰金等情，業經原審調閱
      上開卷證確認無訛。
（二）本件執行傳票雖寄存送達受刑人戶籍地，然受刑人實際居
      住處所已非原戶籍地，有桃園縣八德市大興里里長、大強
      里里長出具之證明書可按，是否能僅以受刑人因此遭拘提
      到案，即認受刑人係故不到案執行之情形，並非無疑。且
      刑法第41條第1 項但書所定不予易科罰金之決定，應審酌
      有無「難收矯正之效或難以維持法秩序」之情形，妥適依
      具體個案，考量犯罪造成法秩序等公益之危害大小、施以
      自由刑避免受刑人再犯之效果高低等因素，依自由刑一般
      預防（維持法秩序）與特別預防（有效矯治受刑人使其回
      歸社會）目的為衡平裁量。然查本件檢察官不許易科罰金
      僅釋明「經拘提到案，不適合易科罰金」等語，是受刑人
      究有何「如不執行所宣告之刑，難收矯正之效，或難以維
      持法秩序」之情形，容有未明，自無從單以檢察官處分時
      所憑之「拘提到案」事由，遽認受刑人有刑法第41條第1
      項但書之情形。
（三）檢察官抗告意旨雖以：本件檢察官指揮執行時，除考量受
      刑人經合法傳喚無著，拒不到案執行之外，尚斟酌其行竊
      次數、竊盜高壓電線之情節嚴重，所生損害甚鉅，法院量
      處重刑之等因素為裁量等語。然查：受刑人於100年3月11
      日經拘提到案後，檢察官於同日下午5 時59分訊問受刑人
      時，訊問重點僅「何以未到案執行」、「今日繳清罰金有
      無意見」、「若無法易科，今日送執行，有無意見」；嗣
      於同日下午6 時24分訊問受刑人時，則告以「既然知道被
      判刑，又未到案執行，經警方拘提到案，執行部分認為不
      適合易科罰金，有無意見」、「本件送監執行有無意見」
      等語（見執行卷宗第27至30頁），足見本件檢察官指揮執
      行時，係以「受刑人係經拘提始到案執行，如不入監執行
      ，難收矯正之效」為由，不許受刑人易科罰金甚明。從而
      ，檢察官提起抗告，本院應審查之對象為「檢察官以受刑
      人經拘提到案執行，如不入監執行，難收矯正之效，不許
      受刑人易科罰金」之執行處分，是否有違法裁量或裁量瑕
      疵之情形；至檢察官於抗告時補提之新審酌事由，因非原
      處分之所憑，核屬檢察官事後是否准許易科罰金應斟酌之
      事由，核與前開處分是否違法裁量或裁量瑕疵之判斷無關
      ，附予說明。
五、綜上所述，本件受刑人因犯竊盜罪所受之應執行刑宣告，是
    否確因不入監執行刑，即難收矯正之效，或難以維持法秩序
    ，並未據執行檢察官依具體個案，考量犯罪所造成法秩序等
    公益之危害大小、施以自由刑避免受刑人再犯之效果高低等
    因素，就自由刑一般預防（維持法制序）與特別預防（有效
    矯治受刑人使其回歸社會）目的為衡平裁量，據以審酌得否
    准予易科罰金，是前述檢察官遽以「受刑人受拘提到案」之
    故，即不許易科罰金之執行處分難認有當，原審撤銷檢察官
    100年度執己字第338號之執行處分，並無不合。檢察官提起
    抗告，主張受刑人拒絕到案執行，是否屬實，並非無疑，業
    如前述，至檢察官提起抗告補提之新審酌事由，既非原處分
    之所憑，自屬檢察官事後是否准許易科罰金應斟酌之事由，
    核與前開處分是否違法裁量或裁量瑕疵之判斷無關，亦如前
    述。是檢察官執前詞抗告，指摘原裁定不當，為無理由，應
    予駁回。至於檢察官原執行指揮經撤銷確定後，是否准予易
    科罰金，仍應另依立法本旨妥為周全審酌處理。
據上論斷，依刑事訴訟法第412條，裁定如主文。
中    華    民    國   100    年    6     月    30    日
              刑事第二十四庭審判長法  官  李錦樑
                                  法  官  張惠立
                                  法  官  朱瑞娟
以上正本證明與原本無異。
不得再抗告。
                                  書記官  郭家慧
中    華    民    國   100    年    6     月    30    日